臺灣高雄地方法院民事裁定
108年度消債更字第154號
聲  請  人  盧顯達  
0000000000000000

上列當事人因消費者債務清理事件聲請更生，本院裁定如下：
    主  文
聲請人盧顯達自民國一百零八年七月十七日下午四時起開始更生
程序。
命司法事務官進行本件更生程序。
    理  由
一、本件聲請意旨略以：伊無力清償債務，曾依消費者債務清理
    條例向玉山銀行提出前置協商但不成立，爰聲請准予更生等
    語。
二、按債務人不能清償債務或有不能清償之虞者，得依本條例所
    定更生或清算程序，清理其債務。債務人無擔保或無優先權
    之債務總額未逾新臺幣（下同）1,200萬元者，於法院裁定
    開始清算程序或宣告破產前，得向法院聲請更生。法院開始
    更生程序之裁定，應載明其年、月、日、時，並即時發生效
    力。法院裁定開始更生或清算程序後，得命司法事務官進行
    更生或清算程序，必要時得選任律師、會計師或其他適當之
    自然人或法人一人為監督人或管理人。消費者債務清理條例
    第3條、第42條第1項、第45條第1項及第16條第1項分別定有
    明文。
三、經查：
  ㈠聲請人所主張上開事實，業據其提出財產及收入狀況說明書
    （卷第6至11頁）、債權人清冊（卷第13至15頁）、財團法
    人金融聯合徵信中心前置協商專用債權人清冊（卷第17至18
    頁）、信用報告（卷第19頁）、戶籍謄本（卷第21頁）、財
    政部高雄國稅局106年及107年度綜合所得稅各類所得資料清
    單及總歸戶財產查詢清單（卷第22至24頁、第80頁）、勞工
    保險被保險人投保資料表（卷第25頁）、薪資清冊（卷第47
    至50頁）、存摺（卷第87至90頁、第101至110頁）、前置協
    商不成立通知書（卷第79頁）、商業保險投保資料查詢結果
    表（卷第111頁）等在卷可參。
  ㈡次查，聲請人於106年及107年度申報所得分別為448,074元、
    361,550元（均為先鋒保全股份有限公司薪資所得），名下
    有1989年出廠之FORD汽車1部，勞工保險自105年10月起投保
    於先鋒保全股份有限公司，現投保薪資為31,800元，另有南
    山人壽保單解約金115元等情，此有上開綜合所得稅各類所
    得資料清單、財產歸屬清單、勞工保險被保險人投保資料表
    、南山人壽保險股份有限公司函、薪資清冊在卷可參（卷第
    22至25頁、第47至50頁、第80頁、第96至97頁）。則在查無
    聲請人有其他收入來源之情形下，佐以先鋒保全公司已提出
    薪資證明，107年平均每月所得為30,129元（計算式：361,5
    50÷12＝30,129，本件均係採四捨五入計算），是本院認以30
    ,129元作為核算其現在償債能力之基礎，堪認妥適。
  ㈢關於聲請人個人日常必要支出部分，按債務人必要生活費用
    ，以最近一年衛生福利部或直轄市政府所公告當地區每人每
    月最低生活費一點二倍定之，本條例第64條之2第1項定有明
    文。本院參酌衛福部社會司所公告108年度高雄市最低生活
    費標準為13,099元，則聲請人每月生活所必需除有特殊情形
    並有證據證明者外，自宜以此數額之1.2倍即15,719元為度
    ，始得認係必要支出。又上開最低生活費用之標準，係照當
    地近1年平均每人消費支出60％，依其基準之家庭收支調查報
    告調查表格式示有關經常性支出之調查項目，其原即包括利
    息支出、食品、衣著、房租及水費、電費、醫療保健、交通
    、娛樂、教育等基本生活需求；因聲請人自陳向母親承租房
    屋居住，每月房租8,000元，並提出房屋租賃契約書為證（
    卷第92頁，出租人為聲請人母親盧○○），惟本院衡酌聲請人
    陳稱母親名下房屋並無貸款（見卷第125頁）並有相當資力
    （詳如後述），在聲請人本身尚有債務未清償之情形下，該
    筆房租應不予列為必要支出，於計算聲請人個人每月必要生
    活費時，即應自前開已包括聲請人居住費用在內，扣除相當
    於房租支出所佔比例24.36％，俾免重複計列費用，而符公平
    之旨，則依此計算之結果，聲請人每月之必要生活費在不含
    居住費用之情形下，即應為11,890元【計算式：15,719－（1
    5,719×24.36%）＝11,890】。
  ㈣承上，聲請人主張扶養母親，每月扶養費5,000元。查聲請人
    母親盧○○為28年生，106年及107年度申報所得分別為21,302
    元、20,013元（其中中華郵政股份有限公司利息所得分別為
    21,192元、19,913元），名下有1房6地（即戶籍址，無房貸
    ），於98年5月領取勞保老年一次給付74,711元，現每月領
    取國民年金3,628元等情，此有戶籍謄本、所得資料及財產
    查詢清單、勞動部勞工保險局函等在卷可參（卷第81至84頁
    、第126頁）。本院考量聲請人已負擔高額債務之際，依民
    法第1118條、第1119條規定，其負扶養義務之程度，亦應考
    量其目前身負債務之窘境，所負擔之扶養義務能力，自非比
    一般；又按受扶養權利者，以不能維持生活而無謀生能力者
    為限，民法第1117條第1項定有明文；同條第2項規定，前項
    無謀生能力之限制，於直系血親尊親屬不適用之，即直系血
    親尊親屬受扶養者，仍須以不能維持生活者為限（最高法院
    87年度台上字第1696號判決意旨參照）；復查聲請人母親現
    於郵局有定存100萬元，此有中華郵政股份有限公司函覆查
    詢存單資料在卷可稽（卷第122至123頁），再依消費者債務
    清理條例第64條之2第1項及第2項規定，債務人必要生活費
    用，以最近一年衛生福利部或直轄市政府所公告當地區每人
    每月最低生活費一點二倍定之；受扶養者之必要生活費用，
    準用第1項規定計算基準數額，並依債務人依法應負擔扶養
    義務之比例認定之，是在聲請人未提出其他特殊需求需調查
    以利其支出審酌之情形下，聲請人母親每月之必要生活費應
    為11,890元（詳如前述），再扣除每月領取之國民年金3,62
    8元後，其每月所需扶養費為8,262元，則以其存款尚可支付
    其個人必要生活費10年餘（計算式：100萬÷8,262÷12＝10.1
    ），足認其能以自己之財產維持生活，揆諸前開說明，聲請
    人母親現無受扶養之必要，爰不將此部分計入聲請人之必要
    開銷。
四、綜上所述，以聲請人現每月收入30,129元為其償債能力基準
    ，扣除個人必要生活費11,890元後，餘18,239元，而聲請人
    目前負債總額為1,334,907元（參債權人清冊），扣除南山
    人壽保險解約金115元，以聲請人每月所餘按月攤還結果，
    如不計利息，需至少6年【計算式：（1,334,907－115）÷18,
    239÷12＝6.1】始能清償完畢，已逾本條例第53條第2項第3款
    所定6年清償期，如加計利息負擔，其還款年限顯然更長，
    堪認聲請人確有不能清償債務或有不能清償之虞之情事。此
    外，聲請人無擔保或無優先權之債務總額未逾1,200萬元，
    且無本條例第6條第3項、第8條或第46條各款所定駁回更生
    聲請之事由存在，則聲請人聲請更生為有理由，應予准許，
    爰命司法事務官進行本件更生程序。
五、依本條例第11條第1項、第45條第1項，裁定如主文。
中　　華　　民　　國　　108 　年　　7 　　月　　17　　日
                  民事庭　法　官　沈建興
以上正本係照原本作成。
本裁定不得抗告。
中　　華　　民　　國　　108 　年　　7 　　月　　17　　日
                          書記官  胡美儀